臺灣板橋地方法院刑事裁定　　　　　　　　　　　　　九十一年度自字第一二二號
　　自　訴　人　乙○○　住臺北.
　　代　理　人　鄭德金　住臺北.
　　被　　　告　甲○○　男　六.
右列被告因誹謗案件，經自訴人提起自訴，本院裁定如左：
    主  文
本件自訴駁回。
    理  由
一、自訴意旨略謂：自訴人經營酋長文化村（遊仙亭）二十餘年，從未涉及違反法令
    等事，五年前自訴人以免費提供遊客原住民舞蹈表演、服飾介紹等方式，提升觀
    光服務吸引國內外旅客，使之瞭解泰雅族文化並促進當地部落就業人口。且該劇
    團（酋長文化民俗劇團）是合法向臺北縣政府申請立案之文化團體，其表演工作
    人員均領有演員證，表演場所也合格通過消防安檢，也正常向稅捐單位繳交娛樂
    稅等。臺北縣違章建築拆除隊於民國九十年十二月二十八日，進行拆除位於臺北
    縣烏來鄉○○村○○路五號三樓之酋長文化民俗劇團舞蹈表演所所有裝潢設備。
    本劇團表演場所，不管是否有違章建築之疑，臺北縣違章建築拆除隊於拆除前，
    臺北縣政府均未通知限期改善或輔導改善或輔導取得合法表演場所之通知。被告
    即臺北縣議會議長甲○○，非法向臺北縣違章建築拆除隊違法取得之臺北縣違章
    建拆除公文，蓋上被告服務處章，惡意散發至各大旅行社及旅遊業者，文中並自
    行加字註明1.已拆除完畢。2.新設小型表演場，年後縣府會派員拆除。此一行為
    顯已損害本團之名譽至鉅，且嚴重影響當地原住民之工作權及生存權。因認被告
    涉有刑法第三百十條第二項之加重誹謗罪嫌云云。
二、按法院或受命法官於自訴案件第一次審判期日前訊問及調查結果，如認案件有刑
    事訴訟法第二百五十二條至第二百五十四條之情形者，得以裁定駁回其自訴，同
    法第三百二十六條第三項定有明文。次按犯罪事實，應依證據認定之，無證據不
    得推定其犯罪事實。刑事訴訟法第一百五十四條定有明文。次按刑法第三百十條
    第二項之加重誹謗罪，係以散布文字於公眾，而指摘或傳述足以毀損他人名譽之
    事方構成，此觀該條項之規定甚明。而刑法誹謗罪之故意，應指行為人所為本意
    即在毀損他人名譽而言；又散布之文字倘依遣詞用字、運句語法整體以觀、或依
    其文詞內容所引發之適度聯想，以客觀社會通念價值判斷，如足以使人產生懷疑
    或
    足以貶抑被害人人格聲譽之可能或危險者，則屬刑法第三百十條所處罰之誹謗行
    為。
三、本件自訴人認被告甲○○涉有加重誹謗犯行，無非以被告之服務處在臺北縣違章
    建築拆除隊之臺北縣違章建築拆除公文上，加字註明1.已拆除完畢。2.新設小型
    表演場，年後縣府會派員拆除等語，並散發至各大旅行社及旅遊業者，有臺北縣
    違章建築拆除隊之臺北縣違章建築拆除公文影本一件附卷可稽，為其論據。惟查
    ，坐落臺北縣烏來鄉○○路五號之酋長文化村，其一、二樓加強磚造房屋為都巿
    計劃發布前之舊有建物與稅籍資料登載尚符，另三、四樓加強磚造房屋為近年增
    建並無合法文件屬違章建築建物，經臺北縣政府聯合稽查小組於八十八年五月至
    九十年十二月間數次稽查，其違規情形為經營登記範圍外營業，且於三樓內無照
    經營原住民舞表演，又未做公安申報及投保意外險，事涉公共安全，臺北縣政府
    於九十年三月二十六日以九十北府工拆字第一０三八０六號函通知違規戶限期補
    辦申請建築報照，惟酋長文化村遲遲未依規定辦理且繼續從事前述表演行業，臺
    北縣政府工務局於九十年十月二十七日以九十北工拆字第Ｅ乙－二二二三、二二
    二四號違章建築拆除通知單認定為違章建築在案，並依「本縣違章建築拆除優先
    次序表」之規定分類為Ｂ類（影響公安案件），且於現場張貼認定查報單告知，
    惟因上址三樓違規營業已涉危害公安，臺北縣政府為避免突發公安事件應優先排
    除內部之設施舞台、觀眾席等，以維公共安全，續於九十年十二月二十五日至現
    場張貼拆除時間通知單通知拆除並於九十一年一月二日執行內裝，另違建體部分
    續依「本縣違章建築拆除優先次序表」之規定依序排除等情，業經本院向臺北縣
    政府函查屬實，復有臺北縣政府九十一年五月三十日北府工拆字第０九一０００
    三七０一號函暨檢附相關文件附卷可稽，是以酋長文化村所在之建物三樓係屬違
    章建築且涉違規營業，業經臺北縣政府認定在案，故被告之服務處在臺北縣違章
    建築拆除隊之臺北縣違章建拆除公文上，加字註明1.已拆除完畢。2.新設小型表
    演場，年後縣府會派員拆除等語，尚非子虛。再者，自訴人經本院諭知提出被告
    傳送前開加註文字之文件予旅遊業者之證明，然其迄未提出以供調查，又上址是
    否為違章建築及有無違章營業，事涉公共安全，被告之服務處將上揭加註文字之
    文件傳送予旅遊業者，僅係將臺北縣政府就本件違章處理之情形告知予旅遊業者
    ，主觀上並非意在毀損自訴人之名譽。綜上所述，本件自訴人之指訴及卷附資料
    ，尚不得直接作為認定被告有罪之證據，此外，又查無其他積極證據足證被告有
    何加重誹謗犯行，尚不能證明其犯罪，爰依刑事訴訟法第三百二十六條第三項、
    第二百五十二條第十款之規定，裁定駁回本件自訴。
據上論斷，應依刑事訴訟法第三百二十六條第三項、第二百第五十二條第十款，裁定
如主文。
中      華      民      國      九十一      年    十一    月    十一    日
                              臺灣板橋地方法院刑事第四庭
                                  法  官  徐  福  晉
右正本證明與原本無異
如不服本裁定應於送達後五日內向本院提出抗告狀
                                  書記官  陳  慧  儷
中      華      民      國      九十一      年    十一    月    十一    日
